臺灣桃園地方法院刑事判決
108年度原訴字第95號
公  訴  人  臺灣桃園地方檢察署檢察官
被      告  陳冠鴻



指定辯護人  劉欣怡律師
被      告  陳偉倫




指定辯護人  本院公設辯護人彭詩雯  
被      告  蔣詩涵


                    （另案於法務部○○○○○○○○○執行中）
指定辯護人  本院公設辯護人王暐凱
上列被告因傷害案件，經檢察官提起公訴（108年度偵字第18368
號），本院判決如下：
    主  文
陳冠鴻共同犯傷害罪，處有期徒刑捌月。
陳偉倫共同犯傷害罪，處有期徒刑捌月。
蔣詩涵共同犯傷害罪，處有期徒刑伍月，如易科罰金，以新臺幣
壹仟元折算壹日。
    事  實
一、陳冠鴻、陳偉倫與蔣詩涵，於民國108年6月17日晚上6時13
    分許，在桃園市八德區興豐路聯福巷福德宮旁涼亭飲酒，適
    逢吳建興步行經過該處，陳冠鴻、陳偉倫、蔣詩涵竟共同基
    於傷害之犯意，分別持鐵棍及安全帽攻擊吳建興頭部、手臂
    ，致其受有頭部、上唇及右肘多處撕裂傷、雙側前臂挫傷、
    暫時性低血壓等傷害，嗣因警據報到場處理，始未得逞，而
    悉上情，並扣得鐵棒2支。
二、案經吳建興提起告訴及桃園市政府警察局八德分局移送臺灣
    桃園地方檢察署（下稱桃園地檢署）檢察官偵查後起訴。
    理  由
壹、程序部分：
一、按被告以外之人於審判外之言詞或書面陳述，除法律有規定
    者外，不得作為證據；又被告以外之人於審判外之陳述，雖
    不符合同法第159 條之1 至第159 條之4 之規定，但經當事
    人於審判程序同意作為證據，法院審酌該言詞陳述或書面陳
    述作成時之情況，認為適當者，亦得為證據；當事人、代理
    人或辯護人於法院調查證據時，知有第159 條第1 項不得為
    證據之情形，而未於言詞辯論終結前聲明異議者，視為有前
    項之同意，刑事訴訟法第159 條第1 項及第159 條之5 分別
    定有明文。查檢察官、被告陳冠鴻、陳偉倫、蔣詩涵及其等
    辯護人就下述供述證據方法之證據能力，於言詞辯論終結前
    均未聲明異議，而經本院審酌各該證據方法之作成時，並無
    其他不法之情狀，均適宜為本案之證據，依刑事訴訟法第15
    9 條之5 之規定，有證據能力。
二、其餘資以認定本案犯罪事實之非供述證據，亦查無違反法定
    程序取得之情，依刑事訴訟法第158 條之4 規定反面解釋，
    洵具證據能力。
貳、實體部分：
一、認定犯罪事實所憑之證據及理由：
　㈠上開犯罪事實，業據被告陳冠鴻、陳偉倫及蔣詩涵（下合稱
    被告陳冠鴻等3人）於本院準備程序及審理時均坦承不諱，
    核與證人即告訴人吳建興、證人高瑋婷及黃致辰於警詢及偵
    查中之證述相符，復有沙爾德聖保祿修女會醫療財團法人聖
    保祿醫院108年6月17日診字第Z000000000000號診斷證明書1
    紙及監視器畫面截圖7張附卷可稽，足認被告之自白與事實
    相符，可以採信。從而，本案事證明確，被告犯行堪以認定
    ，應依法論科。
　㈡公訴意旨雖認被告主觀上係基於殺人犯意而為上開行為，惟
    按按刑法殺人罪之成立，不僅客觀上須有殺人之行為，且行
    為人於主觀上須具有使人死亡之知與欲，始足當之。而刑法
    上殺人未遂與傷害罪之區別，即在於行為人下手加害之時，
    是否明知或預見足以致人於死。至於行為人之主觀犯意，應
    通盤審酌行為時之一切客觀環境及其他具體情形，諸如：行
    為人與被害人之關係、仇隙，是否足以引發殺人動機，行為
    當時之手段是否猝然致被害人難以防備，攻擊時之力道是否
    猛烈足以使人斃命，被害人所受之傷勢，攻擊後之後續動作
    是否意在取人性命等。被害人受傷之多寡、是否致命部位，
    雖可藉為認定有無殺意之心證，惟非判斷二罪間之絕對標準
    ，仍須斟酌當時客觀環境及其他具體情形加以判斷（最高法
    院18年上字第1309號、19年上字第718 號、20 非字第104號
    判決、93年度台上字第618 號、90年度台上字第1897號判決
    意旨參照）。且殺人未遂罪之成立，以有戕害他人生命之故
    意，著手於殺人行為之實行，而未生死亡結果為要件。其與
    傷害罪之區別，端視加害人有無殺意以為斷。而以銳利之刀
    器揮擊被害人，固非不能致人於死地，然其下手情形如何，
    與其是否確有殺人之決意，不無關係，自應參酌當時之情況
    ，視其下手之時機、下手之輕重、方法，及揮擊之部位等各
    該外在客觀因素，以為行為人內心主觀犯意之判斷，非謂一
    經持刀對人揮擊，即必有殺人之故意（最高法院108 年度台
    上字第576號判決意旨參照）。準此，行為人於行為當時，
    主觀上是否有殺人之故意，除應斟酌其使用之兇器種類、攻
    擊之部位、行為時之態度、表示外，尚應深入觀察行為人與
    被害人之關係、衝突之起因、行為當時所受之剌激、下手力
    量之輕重，被害人受傷之情形及行為後之態度等各項因素，
    綜合予以研析。查：
　⒈證人吳建興於警詢時證稱：陳冠鴻與我之前有互相毀損彼此
    住家鐵門，事發前一日他和我說要定輸贏，案發當時我剛好
    走道福德宮旁涼亭，看到陳冠鴻和他朋友，陳冠鴻就嗆我說
    不是要輸贏，我隨即撿起石椅上的鐵棍，接著看到陳冠鴻手
    持武器朝我走來，陳冠鴻則手持鐵棍，我便先拿鐵棍對陳冠
    鴻左臉揮去，之後陳冠鴻拿鐵棍朝我頭部攻擊，蔣詩涵也拿
    安全帽打我頭，我不認識陳偉倫及蔣詩涵等語（見偵查卷第
    97頁），其偵查中證稱：當時陳偉倫也有拿鐵棍打我等語（
    見偵查卷第124頁），核與證人即被告陳冠鴻之友人黃致辰
    於警詢時證稱：案發當時，我和被告3人在福德宮涼亭喝酒
    ，突然吳建興出現和被告說沒幾句，就拿鐵棒往陳冠鴻臉上
    打下去，接著他們兩人打在一起，陳偉倫和蔣詩涵過去幫陳
    冠鴻打吳建興等語（見偵查卷第19頁反面）大致相符，可見
    被告陳偉倫及蔣詩涵與證人吳建興原無怨隙，其等並無致告
    訴人於死不可之深仇舊恨。而被告陳冠鴻雖與證人吳建興前
    有糾紛，惟被告陳冠鴻與證人吳建興發生互毆之緣由，乃因
    案發當時，其等發生口角後，證人吳建興先行持鐵棍攻擊被
    告陳冠鴻之左臉後，被告陳冠鴻始以鐵棍反擊，嗣被告陳冠
    鴻方以鐵棍朝證人吳建興頭部揮擊，被告蔣詩涵則持安全帽
    毆打證人吳建興頭部，是被告3人上開犯罪動機及歷程，被
    告陳冠鴻、陳偉倫及蔣詩涵雖分持鐵棍、安全帽對證人告訴
    人揮擊，但未出言置證人吳建興於死地或有類此恐嚇、要脅
    之話語。況當時被告陳冠鴻、陳偉倫仍手持材質堅硬之鐵棍
    ，毆打證人吳建興，若被告陳冠鴻等3人果有致證人吳建興
    於死之意，其大可於證人吳建興受傷後繼續由陳冠鴻、陳偉
    倫持鐵棍擊殺證人吳建興，以遂行其殺人之目的，然被告3
    人並未如此，則其主觀上是否確有致證人吳建興於死之故意
    ，誠屬有疑。
　⒉再證人吳建興既如前述因被告陳冠鴻等3人之上開行為而受有
    頭部、上唇及右肘多處撕裂傷、雙側前臂挫傷及暫時性低血
    壓等傷勢，業如前述，可認其所受之傷勢範圍尚非至鉅。況
    觀諸上開診斷證明書「醫囑」欄之記載，證人吳建興於案發
    當日晚間6 時35分許至醫院急診並接受傷口縫合後，已於同
    日晚間21時許離院一情，亦有上開診斷證明書可按（見偵查
    卷第61頁），足見證人吳建興前開所受之傷勢部位雖及於頭
    部等人體要害部位，但尚非屬致命或有立即生命危險之嚴峻
    傷勢，而屬可治療之程度，是自證人吳建興所受前述傷勢之
    範圍、程度，實難認被告陳冠鴻等3人下手時即具殺人之犯
    意。
　⒊綜上各節，本院斟酌被告陳冠鴻等3人之犯罪動機、歷程，併
    參佐下手之方式，以及證人吳建興之受傷部位及傷勢範圍、
    程度，再酌以案發時之現場衝突情形，尚難認被告陳冠鴻等
    3人為上開行為時，其主觀上確有致證人吳建興於死之殺人
    不確定故意，自應為有利於被告陳冠鴻等3人之認定，而認
    其等主觀上均係基於傷害犯意而為上開舉措，是公訴意旨認
    被告陳冠鴻等3人主觀上具有殺人亦不違背其本意之不確定
    故意乙節，尚有未洽。
  ㈢從而，本件事證已臻明確，被告陳冠鴻等3人犯行均堪認定，
    應依法論科。
二、論罪科刑
　㈠核被告陳冠鴻、陳偉倫及蔣詩涵所為，均係犯刑法第277 條
    第1 項之傷害罪。公訴意旨雖認其等主觀上均係基於殺人亦
    不違背其本意之不確定故意而為上開行為，均係涉犯刑法第
    271 條第2 項、第1 項之殺人未遂罪嫌，惟經本院審理後，
    認其等僅成立刑法第277 條第1 項之傷害罪乙節，業經本院
    論述如前，是公訴意旨就此部分認定容有未洽，惟起訴之基
    本社會事實同一，且經本院當庭諭知其等可能涉犯刑法第27
    7 條第1 項之罪名（見本院卷二第171頁），並經其等及辯
    護人為具體之答辯，應足保障被告之防禦權，爰依刑事訴訟
    法第300 條規定，變更起訴法條。
  ㈡又被告陳冠鴻等3人間，有犯意聯絡及行為分擔，應論以共同
    正犯。
　㈢另被告陳冠鴻前因公共危險案件，經本院以105年度桃交簡字
    第1981號判決處有期徒刑6月確定，甫於106年6月5日執行完
    畢乙節，有臺灣高等法院被告前案紀錄表1 份在卷可稽，其
    於徒刑執行完畢後5 年內故意再犯本件有期徒刑以上之罪，
    為累犯，惟參酌司法院大法官會議釋字第775 號解釋意旨，
    本案所犯與前案所犯之罪名、犯罪手法均屬有別，並無關聯
    ，尚難僅因曾有受徒刑執行完畢之事實即遽認被告個人有何
    對刑罰反應力薄弱之特別惡性存在，倘一律加重最低本刑，
    致生罪刑不相當之疑慮，經個案裁量後，認不依刑法第47條
    第1 項規定加重其刑。　　 
　㈣爰以行為人之責任為基礎，審酌被告陳冠鴻等3人因故與告訴
    人發生爭執，皆未控制自身情緒並理性溝通，而任意以前述
    之方式傷害告訴人，所為欠缺尊重他人身體權益之法治觀念
    ，實有不該，惟念其等犯後尚能坦承犯行，且被告陳冠鴻亦
    於本院審理時，與告訴人達成和解，並獲得告訴人之原諒等
    情（見本院卷一第426-1頁及第428頁），態度尚可，兼衡其
    等素行、智識程度、生活狀況、犯罪之動機、目的、手段、
    情節，及告訴人所受傷勢等一切情狀，分別量處如主文所示
    之刑，並就被告蔣詩涵部分，諭知易科罰金之折算標準，以
    資懲儆。
三、沒收部分：
    扣案之黑色鐵棒及銀色鐵棒各1 把，分為被告陳冠鴻及陳偉
    倫所持用以傷害告訴人，惟均非其等所有乙節，業經其等供
    述在卷（見本院卷二第168頁及第169頁）；被告蔣詩涵所持
    用傷害告訴人之安全帽1個，並未扣案，是否存在仍有未明
    ，而上開物品單獨存在不具刑法上之非難性，且欠缺刑法上
    重要性，爰均不予宣告沒收。　　
據上論斷，應依刑事訴訟法第299條第1 項前段、第300條，刑法
第277 條第1項、第41條第1項前段，刑法施行法第1 條之1第1項
，判決如主文。
本案經檢察官王碩志、劉哲名提起公訴，經檢察官林鈺瀅到庭執
行職務。
中　　華　　民　　國　　111 　年　　4 　　月　　25　　日
                  刑事第十四庭  審判長法　官 江德民
                                      法  官 劉得為
                                      法　官 程欣儀
以上正本證明與原本無異。
如不服本判決應於收受判決後20日內向本院提出上訴書狀，並應
敘述具體理由。其未敘述上訴理由者，應於上訴期間屆滿後20日
內向本院補提理由書(均須按他造當事人之人數附繕本)「切勿逕
送上級法院」。 
　　　　　　　　　　　　　　　        書記官 蔡宛軒
中　　華　　民　　國　　111 　年　　4 　　月　　26　　日

附錄本案論罪科刑法條：
中華民國刑法第277條
傷害人之身體或健康者，處5年以下有期徒刑、拘役或50萬元以
下罰金。
犯前項之罪，因而致人於死者，處無期徒刑或7年以上有期徒刑
；致重傷者，處3年以上10年以下有期徒刑。